臺灣新竹地方法院民事簡易判決　　　　100年度竹簡字第165號
原　　　告　鄭曉如
訴訟代理人　陳恩民律師
　　　　　　魏翠亭律師
複代理人　　范森榮
　　　　　　洪坤宏
被　　　告　李加真
上列當事人間請求拆屋還地事件，本院於民國100年6月2日辯論
終結，判決如下：
    主  文
被告應將坐落新竹市○○段八０五之一地號土地，如附圖所示藍
色斜線、編號、面積五點四八平方公尺部分之建物拆除，將如
附圖所示紅色斜線、編號、面積九六點九六平方公尺部分之鐵
皮棚架拆除及水泥地面剷除，並將該土地返還原告及全體共有人
。
訴訟費用由被告負擔。
本判決第一項得假執行。但被告如於假執行程序實施前，以新台
幣肆拾柒萬捌仟元為原告預供擔保，得免為假執行。
    事實及理由
壹、程序方面：
    按訴狀送達後，原告不得將原訴變更或追加他訴，但被告同
    意者、請求之基礎事實同一者或不甚礙被告之防禦及訴訟之
    終結者，不在此限。原告於判決確定前，得撤回訴之全部或
    一部。但被告已為本案之言詞辯論者，應得其同意，民事訴
    訟法第255條第1項第1款、第2款、第7款及第262條第1 項定
    有明文。次按不變更訴訟標的，而補充或更正事實上或法律
    上之陳述者，非為訴之變更或追加，民事訴訟法第256 條亦
    有明文。查本件起訴時原列莊睿倫為被告，並請求：「被告
    應將坐落新竹市○○段第805-1號及806號土地上，如附圖所
    示之鐵皮屋面積約10平方公尺拆除，及水泥地面積約90平方
    公尺剷除（實際占用之位置及面積以實測為準），將土地返
    還予原告及其他全體共有人。」嗣於訴訟進行中追加李加真
    為被告，並撤回對莊睿倫之訴訟，且經本院會同兩造及新竹
    市地政事務所勘測原告所指被告占用土地之位置及面積後，
    原告乃更正其訴之聲明為：「被告應將坐落新竹市○○段第
    805-1號地號內如新竹市地政事務所土地複丈成果圖所示編
    號面積5.48平方公尺之房屋拆除，將編號面積96.96 平
    方公尺之鐵皮棚架拆除及水泥地面剷除，並將上開土地返還
    與原告及其他全體共有人。」經核原告前開追加被告李加真
    之行為業經被告李加真同意，且其請求之基礎事實同一，並
    不甚礙被告之防禦及訴訟之終結，應予准許。且原告於撤回
    對莊睿倫之訴訟時，莊睿倫尚未為本案之言詞辯論，毋須得
    其同意，故原告所為之撤回行為亦屬合法。至於原告對聲明
    之更易部分，係屬不變更訴訟標的而更正事實上之陳述，揆
    諸前開規定亦無不合，應併予准許。
貳、實體方面：
一、原告主張：
（一）緣坐落新竹市○○段805-1地號土地（下稱系爭土地）原
      為原地主李秀卿所有，於民國98年9月8日出售予原告及訴
      外人朱國聖、巫忠憲、巫忠勇等4人，每人應有部分各4分
      之1，並已辦理所有權移轉登記完畢。詎被告於96年間興
      建門牌號碼新竹市○區○○里○○路139巷71-1號房屋（
      下稱系爭房屋）時，將系爭房屋如附圖所示藍色斜線、編
      號、面積5.48平方公尺之主體建物一部分，在未經原告
      或其他共有人同意下，擅自越界建築於系爭土地上，又於
      系爭房屋興建完畢後，詎未徵得原告或其他共有人同意下
      ，另於系爭土地上搭建如附圖所示紅色斜線、編號、面
      積96.96平方公尺之鐵皮棚架（下稱系爭鐵皮棚架），並
      舖設水泥地，以作為停放車輛使用，原告屢次催請被告拆
      除越界建築之部分，並返還占用之土地，均不獲置理，原
      告自得本於土地所有權人之地位，依民法第767條及第821
      條規定提起本件訴訟，請求被告將其所有系爭房屋越界部
      分及系爭鐵皮棚架予以拆除，並將水泥地面剷除回復原狀
      後，再將占用之土地返還予原告及其他全體共有人，為此
      提起本件訴訟。並聲明：如主文第1項所示；請准予提供
      擔保宣告假執行。
（二）被告雖辯稱已與原地主李秀卿達成協議，原地主李秀卿同
      意與被告互易土地使用，被告因此取得使用系爭土地之權
      利，原告為原地主李秀卿之後手，自應受上開協議之拘束
      云云。惟觀諸被告提出之土地分割協議書（下稱系爭協議
      書），並未經契約當事人簽章確認，足見該契約尚未成立
      ，自無拘束原地主李秀卿及原告之效力；況查，證人陳燈
      寬到庭證稱因原地主李秀卿嗣後將系爭土地出售予原告，
      故未簽訂系爭協議書等語，及證人鍾政二亦到庭證述其雖
      為原地主李秀卿及被告草擬系爭協議書，但並不清楚李秀
      卿與被告日後是否有簽訂之等語，足證被告主張其與原地
      主李秀卿已達成土地互易約定並同意被告使用占用之土地
      乙節，並非事實。退步言之，縱認被告與原地主李秀卿間
      存有互易土地使用之契約，惟此項債權契約僅具相對性，
      且非原告所事先明知，要無拘束原告之效力，故原告自得
      本於土地所有權人地位，請求被告拆屋還地。
（三）又被告辯稱原地主李秀卿知其建築系爭房屋越界而不即提
      出異議，符合民法第796條之規定，原告不得請求被告移
      去系爭房屋所占用系爭土地之部分云云。惟查，原地主李
      秀卿係於96年7月3日出國，於同年12月13日回國發現系爭
      土地遭被告無權占用後，旋於97年3月及4月先後委託律師
      發函請求被告出面協調，並非知其建築房屋逾越疆界而不
      即提出異議之情事，且原告於98年9月買受系爭土地時，
      在知悉土地被系爭房屋占用後，亦曾請求被告返還系爭土
      地，並非未即時提出異議。次查，被告係利用原地主李秀
      卿出國之時機，故意越界占用系爭土地建築房屋，且被告
      對自己占用系爭土地一事應為知悉，蓋被告越界建築之越
      界土地面積廣大，不可能不知情，故亦與民法第796條第1
      項「非因故意或重大過失」要件不符。又查，證人陳燈寬
      雖到庭證稱被告係漏看系爭土地南端角落之地界釘樁，始
      會越界建築云云，惟被告越界占用系爭土地之範圍廣大，
      縱使無法完全確定土地間之界址，亦不應有如此巨大誤差
      ，且建築地上物前通常會經測量界址，顯見證人陳燈寬上
      開證述被告係漏看與常理不符，不足採信。況且，縱使被
      告確因漏看地界釘樁而越界，惟此係屬重大過失，仍與上
      揭法條規定不符。末查，原告於買受取得系爭土地時，系
      爭房屋已建築完成，故而被告不得對其主張有民法第796
      條之適用。
 二、被告則以：
（一）被告所有坐落新竹市○○段893-8 地號土地與原告所有之
      系爭土地相毗鄰，被告於96、97年間在自己所有之上開土
      地建築系爭房屋時，因土地界址彎曲不整致誤將部分房屋
      越界建築在系爭土地上，經被告與當時系爭土地之地主李
      秀卿協調後，原地主李秀卿同意被告無須拆除占用系爭土
      地之房屋及地上物，雙方約定被告以其所有之土地交換占
      用之系爭土地，其互易之比例為2比1，作為原地主李秀卿
      之補償，並趁此調整地形，嗣後並依原地主李秀卿之要求
      擬定系爭協議書，由地政士即訴外人鍾政二負責辦理土地
      分割測量事宜，且已完成現場實測，足見被告與原地主李
      秀卿間土地互易契約已成立。嗣因原地主李秀卿欲將系爭
      土地出售予訴外人陳燈寬，訴外人陳燈寬於98年5月7日以
      其配偶王玉珍名義與原地主李秀卿簽訂土地買賣契約，而
      訴外人陳燈寬於買受系爭土地後亦同意按照上開協議書之
      約定，與被告交換土地使用，因此才未將系爭協議書交由
      原地主李秀卿簽章；豈料，原地主李秀卿未將系爭土地移
      轉登記給訴外人陳燈寬，而將系爭土地出售給原告並完成
      移轉登記，其一地二賣之行為導致被告新竹市○○段893-
      8地號土地與系爭土地分割互易一事遭擱置未辦，惟仍無
      礙被告與原地主李秀卿達成互易土地使用之事實。而原告
      於98年9月透過雄獅房仲公司之仲介，向原地主李秀卿購
      買系爭土地時，明知土地遭被告占用及系爭協議書約定存
      在，惟仍未為反對之意思而概括買受，原告即應繼受被告
      與李秀卿間系爭協議之拘束，亦即原告不得請求伊拆屋還
      地。
（二）又被告於建築系爭房屋時，適逢原地主李秀卿出國期間，
      惟原地主李秀卿曾委託鄰居即訴外人陳燈寬全權處理系爭
      土地相關事宜，故訴外人陳燈寬具有民法代理人權限。查
      訴外人陳燈寬當時向被告表示兩造相鄰之土地均有經過鑑
      界，界樁係伊以不銹鋼釘的，伊非常清楚土地界址等語，
      足見訴外人陳燈寬就被告建築房屋逾越地界一事應為知悉
      ，且應已立即將越界建築之情事告知原地主李秀卿，惟訴
      外人李秀卿迄至系爭房屋完工均未表示異議，符合民法第
      796條規定「鄰地所有人如知其越界而不即提出異議」之
      要件，而原告又於知悉系爭房屋越界建築之情況下，仍買
      受系爭土地，自不得再請求被告移去系爭房屋所占用之部
      分。
（三）再者，被告建築系爭房屋花費不貲，願以市價購買或以被
      告所有之2倍土地面積與原告交換系爭房屋占用之部分，
      原告於訴訟進行中也曾同意被告以土地交換5坪面積之系
      爭土地，嗣後卻又反悔致協調不成。又系爭土地依土地公
      告現值計算，系爭土地5坪面積僅價值新臺幣（下同）23,
      142元，若依原地主李秀卿嗣後出售系爭土地之金額計算
      ，亦僅價值66,670元，惟拆除系爭建物5坪之金額至少須
      花費拆除費、支撐費、回復費用等約30萬元，且拆除部分
      建物後勢將損及剩餘建物之安全及經濟價值，是原告拆屋
      還地之請求顯有權利濫用之嫌。綜上，原告之請求無理由
      ，並聲明：原告之訴駁回，如受不利之判決，願供擔保請
      准宣告免為假執行。
三、本件不爭執事項：
（一）被告於96年11月開始建築系爭房屋、舖設水泥地並在其上
      搭建系爭鐵皮棚架，系爭鐵皮棚架及其上水泥地作為停車
      場使用，被告於97年1月間建築完畢，系爭房屋占用原告
      所有系爭土地如附圖所示藍色斜線、編號、面積5.48平
      方公尺之土地，系爭鐵皮棚架及水泥地占用系爭土地如附
      圖所示紅色斜線、編號、面積96.96平方公尺之土地。
（二）系爭土地原為原地主李秀卿所有，於98年9月8日出售與原
      告及訴外人朱國聖、巫忠憲、巫忠勇4人，每人應有部分
      各4分之1。
（三）原告於98年9月買受系爭土地及簽約時即知悉系爭房屋占
      用系爭土地。
四、經本院協議兩造整理爭點同意限縮如下，不在主張其他爭點
    ：
（一）被告所搭建系爭房屋、水泥地、系爭鐵皮棚架占用系爭土
      地，原告就此占用情形有無容忍義務？
   1、被告與原地主李秀卿間是否成立系爭協議書內容？如成立
     ，該內容可否拘束原告？
   2、被告抗辯系爭房屋有民法第796條之適用，原告不得請求
      移去系爭房屋，有無理由？
（二）原告主張被告無權占有系爭土地，請求被告拆除系爭房屋
      、水泥地、系爭鐵皮棚架所占用之部分，並返還系爭土地
      ，有無理由？
五、本院之判斷：
（一）原告主張系爭土地原為訴外人李秀卿所有，於98年9月8日
      出售與原告及訴外人朱國聖、巫忠憲、巫忠勇4人，每人
      應有部分各4分之1，原告現為系爭土地共有人之一，業據
      原告提出土地登記謄本及地籍圖謄本一份附卷可稽，且為
      被告所不爭執，自堪信為真實。又原告主張被告所有之系
      爭房屋占有系爭土地如附圖所示藍色斜線、編號、面積
      5.48平方公尺部分之土地，被告舖設之水泥地及系爭鐵皮
      棚架占用系爭土地如附圖所示紅色斜線、編號、面積96
      .96平方公尺部分之土地乙節，業據本院於99年6月14日會
      同兩造及新竹市地政事務所派員前往現場履勘屬實，且經
      本院囑託新竹市地政事務所人員就被告占有使用系爭土地
      情形測量無誤，此有新竹市地政事務所先後於99年7月15
      日以新地測字第0990005139號函覆土地複丈成果圖附卷可
      憑，復有原告提出現場照片10張附卷可稽（詳本院卷第17
      -21頁、第63、64頁），且為被告就此測量結果所不否認
      ，足見原告上開主張，核屬真正。
（二）被告與原地主李秀卿間是否成立系爭協議書內容？如成立
      ，該內容可否拘束原告？原告就被告興建系爭房屋、系爭
      鐵皮棚架及舖設水泥地占用之部分，有無容忍之義務？
   1、原告主張被告無權占有系爭土地興建系爭房屋及系爭鐵皮
      棚架，並舖設水泥地等語，惟被告抗辯被告興建系爭房屋
      時，與當時系爭土地之所有權人即原地主李秀卿簽立系爭
      協議書，約定被告以占用系爭土地之2倍面積之所有土地
      與原地主李秀卿交換系爭土地占用之部分，被告無須拆除
      占用土地之房屋及地上物之內容，故被告為有權占有，而
      原告向原地主李秀卿購買系爭土地時，明知被告占有部分
      土地及系爭協議書之存在，仍為買受，自應繼受被告與原
      地主李秀卿間系爭協議書之拘束，對此占有情形負有容忍
      之義務等語。
   2、經查，被告提出之系爭協議書未有原地主李秀卿及被告之
      簽章於其上，有該協議書在卷可觀（見本院卷第28頁），
      且證人李秀卿到庭具結證述：「（問：提示土地分割協議
      書，鍾代書所擬的書面方案是否是該份？）答：我忘記內
      容了，但應該是這一份。我沒有簽，希望可以趕快賣掉讓
      這件事可以落幕，況且換地一直都不是我的本意。」、「
      （問：證人與被告是否達成約定，805-1地號土地與893-5
      、893-1、893-3地號土地互易，同意被告使用系爭805-1
      地號土地建築地上物？簽立系爭協議書？）答：沒有達成
      土地互易的約定，也沒有簽訂協議書，我當時有一直跟被
      告表示請被告還我土地。」等語綦詳（見本院卷第188頁
      正反面），足證原地主李秀卿自始未與被告簽立系爭協議
      書，且被告提出交換土地之方式亦未被原地主李秀卿採納
      。被告雖抗辯原地主李秀卿已口頭同意採行互易土地及被
      告得使用系爭土地云云，惟觀證人陳燈寬到庭結稱：「（
      問：李秀卿與被告間是否有達成互易土地，同意被告使用
      系爭805- 1地號土地之約定？）答；李秀卿叫我與被告協
      調，當時我有建議互易土地，李秀卿有同意留系爭房屋牆
      垣往外推1.2公尺的寬度當道路，讓被告使用，而893-5地
      號土地的上方土地換給李秀卿，但後來沒有談成。」等語
      （見本院卷第157頁背面、第158頁），及證人即地政士鍾
      政二到庭證稱：「（問：是否參予李秀卿與被告間協調土
      地使用之事？）答：有。大約是二年前。李秀卿來找我，
      她表示土地被被告佔用，請我幫他處理這件事情。當時我
      建議他是否將佔用部分賣給被告，或是以交換土地的方式
      。後來李秀卿也有同意，我們就找地政機關測量。總共測
      量3次。測量是在簽協議書之前，是在李秀卿找我之後。
      我有幫他們擬分割協議書，協議書是按雙方的意思，我將
      協議書交給被告，讓他們自己處理。」、「（問：是否為
      證人草擬（提示協議書）？）答：是。」、「（問：雙方
      當時有無達成協議書內容？）答：我不清楚後來兩造是否
      有按協議書簽約。」等語（見本院卷第169頁背面），足
      徵證人陳燈寬及鍾政二建議被告以其土地與原地主李秀卿
      交換系爭土地占用之部分，以解決越界建築之糾紛，同時
      協助該二人進行協商及草擬系爭協議書，惟該二人之協商
      最終仍告破局之事實已甚灼然，故被告前開辯稱原地主李
      秀卿已口頭同意被告使用系爭土地云云，無從信實。從而
      ，原告主張系爭協議書之內容自始未成立，且原地主李秀
      卿亦未同意被告使用系爭土地，原告自無受系爭協議書內
      容之拘束一節為可取，被告前揭所辯，顯屬無據，洵非可
      採。
（三）原地主李秀卿於知悉被告越界建築系爭房屋時，是否未即
      時提出異議？被告抗辯依民法第796條規定，原告應繼受
      前手即原地主李秀卿知悉未即時異議之瑕疵，不得要求移
      去或變更系爭建物，有無理由？
   1、按土地所有人建築房屋非因故意或重大過失逾越地界者，
      鄰地所有人如知其越界而不即提出異議，不得請求移去或
      變更其建房屋。但土地所有權人對於鄰地因此所受之損害
      ，應支付償金，民法第796條第1項固定有明文，惟民法第
      796條規定，所謂土地所有人建築房屋逾越地界者，鄰地
      所有人如知其越界，而不即提出異議，不得請求移去或變
      更其建築物，係指鄰地所有人於土地被越界建築當時明知
      而不即時反對，不得於事後請求拆除建築物而言，此有最
      高法院81年度台上字第938號判決對照。而所謂知其越界
      ，非依客觀情事，可認知建築房屋已有越界建築情形定之
      ，而係應就鄰地所有人個人之情事定之，亦即須鄰地所有
      人事實上知悉越界建築，方足當之；又所謂不即提出異議
      ，係指鄰地所有人於知悉土地所有人建築逾越疆界後，依
      一般社會觀念，於相當時間內能提出異議而未提出者而言
      。又按土地所有人建築房屋逾越疆界者，依民法第796條
      規定，鄰地所有人如知其越界而不即提出異議，固不得請
      求移去或變更其建築物，惟主張鄰地所有人知其越界而不
      即提出異議者，應就此項事實負舉證責任。被告辯稱：原
      地主李秀卿於出國期間曾委託鄰居即訴外人陳燈寬全權處
      理系爭土地相關事宜，訴外人陳燈寬具有原地主李秀卿之
      代理人權限，陳燈寬就被告越界建築一事甚為了解卻未為
      異議，原地主李秀卿於得知越界後亦未即時異議，又原告
      明知系爭房屋越界建築仍買受系爭土地，自應繼受原地主
      李秀卿知悉未即時異議之瑕疵，依民法第796條規定，原
      告不得要求移去或變更系爭房屋云云。揆諸前開說明，被
      告自應就原地主李秀卿知其越界而不即提出異議且原告應
      繼受此瑕疵一情，負舉證責任。
   2、經查，證人李秀卿到庭證稱：「（問：在96年間出國前或
      是出國的這段期間，有無授權陳燈寬全權處理805-1地號
      土地的相關事項？）答：大家都是好鄰居，出國前有請他
      幫我看一下。並沒有全權授權給他。」等語明確（見本院
      卷第188頁背面），足見原地主李秀卿未授與訴外人陳燈
      寬任何代理權限，縱訴外人陳燈寬於系爭房屋越界建築當
      時明知而不即提出反對，該等行為亦與原地主李秀卿無關
      ，復查被告未提出任何事證證明原地主李秀卿於出國期間
      有自訴外人陳燈寬處得知越界一情，故被告據此抗辯原地
      主李秀卿於其出國期間即知悉越界而未異議等語，要難採
      信。再者，證人陳燈寬到庭證述：「（問：從事何工作？
      ）答：...被告的房子不是我蓋的，我後來有幫被告將房
      屋的強度加強，所以蓋了系爭鐵皮棚架，是李秀卿回國前
      蓋好的，他回國時有表示好像有佔到他的地，但我有跟李
      秀卿說沒有佔到你的地，後來發現是因為漏看805- 1地號
      土地南端角落的（如附圖所示的A點）地界釘樁。後來李
      秀卿請地政事務所來鑑界，時間大約是他回國後三、四個
      月。」等語（見本院卷第157頁背面）及證人李秀卿到庭
      結稱：「（問：證人96年12月13日回國時，系爭建物完成
      情形？）答：已經完成了，前面遮陽的地方也已經蓋好了
      。」、「（問：何時知悉被告建築系爭房屋越界？）答：
      我回台到現場看就發現到了，我有請之前測量的人員來現
      場勘查，測量人員一看就跟我表示蓋越界太多了。」等語
      （見本院卷第187頁背面、第188頁），又觀訴外人李秀卿
      於96年7月3日出境，於96年12月13日回國，業據本院依職
      權調閱訴外人李秀卿入出境資料一紙在卷可知（見本院卷
      第160頁），堪認原告主張系爭房屋於原地主李秀卿96 年
      12月13日回國前即已建造完畢，原地主李秀卿係於96 年
      12月底至現場觀看時始懷疑被告占用系爭土地，隨後請測
      量公司人員及土地地政事務所人員至現場勘查、鑑界以玆
      確認等語屬實，益證原地主李秀卿於被告興建系爭房屋之
      期間，均在國外，亦不知悉系爭土地遭越界建築等情，原
      地主李秀卿自無從對被告提出異議。繼查，原告主張原地
      主李秀卿於96年12月底察覺有異後，旋於97年3月5日委託
      律師發函請求被告出面協調一情，業據原告提出弘理法律
      事務所97年3月5日弘字第570號律師函暨郵件收件回執各
      一紙附卷可證（見本院卷第76-77頁），足徵原地主李秀
      卿察覺系爭房屋越界建築一情，至提出正式異議之期間僅
      2 個月，且此期間原地主李秀卿尚請測量公司人員及土地
      地政事務所人員進行現場勘查及鑑界，亦尋找律師事務進
      行律師函之撰寫、寄送，承如前述，是揆諸一般社會觀念
      ，應認原地主李秀卿已於知悉越界相當時間內提出異議，
      並無被告所稱知其建築房屋逾越地界而不即時提出異議之
      情事。則被告援用民法第796條第1項規定，抗辯原告應繼
      受其前手即訴外人李秀卿知悉不即提出異議之瑕疵，而不
      得請求被告拆除系爭房屋占用系爭土地之部分一節，即非
      有據。
   3、況查，原告主張原地主李秀卿於出國前已請測量公司將系
      爭土地地界周圍打上數枚釘樁，以明地界位置一情，為被
      告所不爭執，且據被告到庭自承其興建系爭房屋時知悉明
      見上開釘樁等語（見本院卷第187頁），及證人陳燈寬到
      庭證述：被告因漏看系爭土地南端角落之上開地界釘樁以
      致越界興建等語綦詳（見本院卷第157頁背面），足見被
      告於已明知系爭土地地界位置之情形下，仍漏為注意地界
      釘樁貿然建築，顯然欠缺一般人建築房屋應盡之注意義務
      ，是認原告主張被告逾越地界建築房屋有重大過失，自無
      民法796條之適用等語洵屬有據，即為可採。綜上，被告
      抗辯其得依民法796條規定，而拒絕除拆系爭地上物，自
      無理由。
（四）又被告雖以原告請求拆除系爭建物為權利濫用等詞置辯，
      惟按民法第148條所稱權利之行使，不得以損害他人為主
      要目的者，係指行使權利，專以損害他人為目的之情形而
      言，若為自己之利益而行使，縱於他人之利益不無損害，
      然既非以損害他人為主要目的，即無該條之適用，最高法
      院69年度台上字第1079號判決要旨參照。查被告使用系爭
      房屋占用系爭土地之面積雖僅5.48平方公尺，惟系爭房屋
      乃鐵架所搭建之鐵皮建物，其改建並無困難，此有原告所
      提出之照片5幀為證（本院卷第17至19頁），至被告抗辯
      拆除系爭房屋占用部分之費用高達30多萬與原告本案主張
      所得利益僅66,670元差距甚大，且拆除後勢將損及剩餘建
      物之安全及經濟價值云云，自始未提出任何事證以實其說
      ，要難採為對其有利之認定。再者，原地主李秀卿於出國
      前即已測量釘樁以明地界位置，被告既已明知系爭土地地
      界位置之情形下，卻仍越界建築系爭房屋，堪認有重大過
      失，業如前述，且外，被告占用系爭土地之範圍原為原地
      主李秀卿之花圃，並供社會福利機構做資源回收之場所，
      業據證人李秀卿證述甚詳（見本院卷第188頁背面），被
      告舖設水泥地及加蓋系爭鐵皮棚架則需破壞原有花圃及路
      面，且所占用之面積達96.96平方公尺，範圍甚廣，難認
      被告殊未發現其建築已占用被告所有之系爭土地，是認被
      告既明知或可得而知其系爭房屋、鐵皮棚架及水泥地逾越
      地界，自不得指摘原告要求拆屋還地係權利濫用。又查系
      爭房屋占用原告所有如附圖藍色斜線、編號、面積5.48
      平方公尺部分之土地，若未能訴請被告拆屋還地，勢必導
      致其日後可建築基地減縮，損害原告之土地使用權能，是
      原告請求被告拆除越界部分之地上物，應屬權利之正當行
      使，尚難認係權利濫用。被告前開引權利濫用法則以卸回
      復原狀之責，應無理由。
（五）縱上所述，被告辯稱已得原告前手李秀卿同意使用系爭土
      地，並稱越界建築系爭房屋有民法第796條規定之適用及
      原告權利濫用等抗辯均不足採，從而原告本於物上請求權
      之法律關係，請求被告將越界於原告所有系爭土地上，如
      附圖所示藍色斜線、編號、面積5.48平方公尺部分之建
      物，將如附圖所示紅色斜線編號、面積96.96平方公尺
      部分之水泥地面剷除及鐵皮棚架拆除，並將上開土地返還
      原告及全體共有人，洵屬有據，應予准許。
六、本件判決之基礎已臻明確，兩造其餘之攻擊、防禦方法及舉
    證，核與判決結果無影響，爰不一一予以論列，併此敘明。
七、本件係依民事訴訟法第427條第1項適用簡易訴訟程序所為被
    告敗訴之判決，應依職權宣告假執行，是原告陳明願供擔保
    ，請准宣告假執行，即無必要。而被告陳明如受不利判決，
    願供擔保請為宣告免為假執行，經核尚無不符，爰酌定相當
    之擔保金額併予宣告。
八、據上論結，本件原告之訴為有理由，依民事訴訟法第436條
    第2項、第78條、第389條第1項第3款、第392條，判決如主
    文。
中    華    民    國   100    年    6     月    16    日
                    新竹簡易庭  法  官  羅惠雯
以上正本係照原本作成。
如對本判決上訴，須於判決送達後20日內向本院提出上訴狀。如
委任律師提起上訴者，應一併繳納上訴審裁判費。
中    華    民    國   100    年    6     月    16    日
                                書記官  李勻淨